【裁判字號】    98,消債更,354
【裁判日期】    990401
【裁判案由】    更生事件
【裁判全文】
臺灣士林地方法院民事裁定           98年度消債更字第354號
聲  請  人
即  債務人  甲○○
上列當事人聲請更生事件，本院裁定如下：
    主  文
聲請人更生之聲請駁回。
聲請費用由聲請人負擔。
    理  由
一、按債務人與金融機構協商成立者，不得聲請更生或清算，但
    因不可歸責於己之事由，至履行顯有重大困難者，不在此限
    。本條例施行前，債務人依金融主管機關協調成立之中華民
    國銀行公會會員辦理消費金融案件無擔保債務協商機制與金
    融機構成立之協商，準用前項之規定，消費者債務清理條例
    （下稱消債條例）第151 條第5 項、第6 項分別定有明文。
    又按債務人不能清償債務或有不能清償之虞者，得依本條例
    所定更生或清算程序，清理其債務，同條例第3 條定有明文
    。另按聲請更生或清算不合程式或不備其他要件者，法院應
    以裁定駁回之，但其情形可以補正者，法院應定期間先命補
    正，復為同條例第8 條所明定。
二、本件聲請意旨略以：聲請人有不能清償債務情事，前曾於民
    國95年8 月間依中華民國銀行公會會員辦理消費金融案件無
    擔保債務協商機制（下稱95協商）與最大債權金融機構安泰
    商業銀行股份有限公司（下稱安泰銀行）成立協商，協商條
    件為每月還款新臺幣（下同）3 萬4,601 元。惟聲請人除每
    月必要支出外另需支付房貸1 萬9,000 元，實無能力履行上
    開協商條件，且聲請人無擔保或無優先權之債務總額未逾1,
    200 萬元，復未經法院裁定開始清算程序或宣告破產，為此
    聲請更生云云。
三、查聲請人所主張之上開事實，業據提出財政部臺北市國稅局
    95至97年度綜合所得稅各類所得資料清單（見本院卷第17、
    18、70頁）、財政部臺北市國稅局財產歸屬資料清單（見本
    院卷第19頁）、薪資轉帳存摺（見本院卷第34、35、65至69
    頁）、無擔保債務還款計畫及財團法人金融聯合徵信中心當
    事人綜合信用報告－債務清理條例前置協商專用債權人清冊
    （見本院卷第38至41頁）及安泰銀行提出之中華民國銀行公
    會會員辦理消費金融案件無擔保債務協商機制（見本院卷第
    54頁）等為證，堪信為真實。茲本件應審酌者，乃聲請人是
    否有不可歸責於己之事由致履行協商條件顯有重大困難之情
    事。本院以：
  (一)聲請人稱其每月須支付伙食費5,100 元、瓦斯費1500元、水
    費400 元、電費2,000 元、手機及市話費600 元、有線電視
    費用520 元、日用2,000 元、菜金（兒子在家的吃飯錢）2,
    000 元、扶養費（扶養次子歐建興）8,000 元、房貸1 萬9,
    000 元乙節，惟：
    1.查歐建興現年22歲，已成年非無謀生能力，從而聲請人對
      其已無扶養之義務，是上開菜金及扶養費不予認列。
    2.再聲請人雖稱每月需支付房貸1 萬9,000 元，惟查消費者
      債務清理條例之立法目的乃在保障債權人之公平受償，並
      謀求消費者經濟生活之更生機會，是若聲請人選擇每月清
      償高額房貸而不予踐行與銀行協商之條件，將會導致無擔
      保及無優先權之債權人無法獲得公平受償，而債務人卻可
      因繳納房貸而累積自身資產之不公平現象。從而房貸金額
      應僅得與租金相當之範圍內認列為必要生活支出。另聲請
      人與其子女歐美君、歐建興共同居住，必共用部分資源而
      能減少開銷，再參酌消債條例之立法目的，既在於使不幸
      陷入經濟困境之人得以清理債務、重建生活，並在清理過
      程中能保有符合人性尊嚴之最低基本生活，並非維持聲請
      人過去慣常之生活水平，故評估聲請人是否有不能清償債
      務或有不能清償之虞時，不得由聲請人任意主張其基本生
      活費用之數額。是聲請人居住在臺北縣汐止市，其每月必
      要生活費用應以內政部社會司所公告之99年度臺北縣每人
      每月最低生活費標準1 萬792 元（含房屋租金）計算之。
  (二)依上所述，佐諸聲請人99年1 月薪資為5 萬132 元，且聲請
    人至今仍正常履約中，此有聲請人之薪資轉帳資料、本院公
    務電話查詢紀錄表（見本院卷第69、103 頁），附卷足參，
    扣除其每月必要支出1 萬792 元後，尚餘3 萬9,340 元，足
    以履行與安泰銀行協商每月清償金額3 萬4,601 元。從而，
    聲請人主張其履行協商條件顯有重大困難云云，尚非可採。
四、綜上，聲請人既曾與最大債權金融機構成立95協商，又無履
    行顯有重大困難之情事，其向本院聲請更生，即與首揭消債
    條例第151 條第6 項準用第5 項但書規定不符，且此要件之
    欠缺無從補正，揆諸首揭規定，自應駁回本件更生之聲請，
    爰裁定如主文。
中    華    民    國    99    年    4     月    1     日
                  民事第二庭  法      官  劉逸成
上為正本係照原本作成。
如不服本裁定，應於裁定送達後10日內，以書狀向本院提出抗告
，並繳納抗告費新臺幣1千元。
中    華    民    國    99    年    4     月    1     日
                              書  記  官  羅伊安

司法院資訊處製作；財團法人民間司法改革基金會備份。
